【裁判字號】    97,消債更,751
【裁判日期】    971230
【裁判案由】    更生事件
【裁判全文】
臺灣臺北地方法院民事裁定           97年度消債更字第751號
聲  請  人
即債務人    甲○○
代  理  人  孫志堅律師
上列當事人因消費者債務清理事件聲請更生，本院裁定如下：
    主  文
聲請駁回。
聲請費用由聲請人負擔。
    理  由
一、本件聲請意旨略以：聲請人於消費者債務清理條例（下稱消
    債條例）施行前，曾依中華民國銀行公會會員辦理消費金融
    案件無擔保債務協商機制於民國95年6月9日與最大債權銀行
    即第三人中國信託商業銀行股份有限公司（下稱中信銀行）
    成立協商，聲請人依約定應自95年11月起分120期，按週年
    利率8.88%計息，於每月10日以新臺幣（下同）18,541元依
    各債權銀行債權金額比例清償各項債務。然聲請人與前夫於
    93年離婚時曾協商債務各自負責一半，前夫雖同意，但未曾
    依約履行，亦不願分擔幼子之扶養費，聲請人需一人償還債
    務並扶養幼子，而聲請人雖曾與債權銀行成立還款協商，然
    依協商條件清償之金額，已高於聲請人之收入扣除最低生活
    開銷後所餘金額，故聲請人勉強繳納三、四個月後即無力再
    繳納。聲請人目前每月收入約24,000元，每月須支出聲請人
    本人與小孩之寄宿費用計3,500元、小孩教育費2,000元至
    3,000元、聲請人在基本交通費及伙食費8,000元，每月約餘
    10,000元，並需清償積欠胞兄之180萬元，聲請人確實無力
    依協商方案清償，爰依消費者債務清理條例（下稱消債條例
    ）第3條規定聲請更生云云。
二、按聲請更生或清算不合程式或不備其他要件者，法院應以裁
    定駁回之，但其情形可以補正者，法院應定期間先命補正
    ，消債條例第8條定有明文。次按債務人與金融機構協商成
    立者，不得聲請更生或清算，但因不可歸責於己之事由，致
    履行顯有重大困難者，不在此限；本條例施行前，債務人依
    金融主管機關協調成立之中華民國銀行公會會員辦理消費金
    融案件無擔保債務協商機制與金融機構成立之協商，準用前
    項之規定，消債條例第151條第5項、第6項分別定有明文。
    故債務清償方案成立後，應由債務人按其條件履行，惟須於
    其後發生情事變更，在清償期間收入或收益不如預期，致該
    方案履行困難甚或履行不能，因不可歸責於己，始能依本條
    例第151條第5項但書之規定聲請更生或清算。債務清償方案
    係經當事人行使程序選擇權所為之債務清理契約，債務人自
    應受該成立之協議所拘束，不得任意毀棄已成立之協商，濫
    用更生或清算之裁判上債務清理程序。
三、經查：
（一）本件聲請人於消債條例施行前，業就其積欠各金融機構之
      信用卡及信用貸款債務，利用金融主管機關協調成立之中
      華民國銀行公會會員辦理消費金融案件無擔保債務協商機
      制，與各債權銀行成立協商，約定自95年11月起，分120
      期，按週年利率8.88%計算，每月10日以18,541元依各債
      權銀行債權金額比例清償債務，聲請人於協商成立後依約
      還款至96年2月，嗣於96年4月3日經認定毀諾，有國泰世
      華銀行陳報狀、協議書、無擔保債務還款計劃及繳款資料
      各乙份在卷可稽（見本院卷第54頁、第60至64頁），則本
      件聲請人所提本件更生之聲請，自須符合上開法條規定之
      「不可歸責於己之事由致履行顯有重大困難」要件，其聲
      請方屬適法。
（二）本件聲請人自陳其每月收入為24,000元，依聲請人提出之
      95年度及96年度綜合所得稅各類所得資料清單所載、其95
      年度及96年度之應稅收入分別為196,118元、341,687元（
      見本院卷第21頁及第22頁），則95年每月平均收入為
      16,343元（196,118÷12= 16,343.16，小數點以下四捨五
      入），96年每月平均收入為28,474元（341,687÷
      12=28,473.91，小數點以下四捨五入），另依聲請人提出
      之97年2至7月份之薪資表所載，其97年2至6月之本薪均為
      23,000元、7月份起則調高為23,500元（見本院卷第37頁
      ）。則聲請人於95年間與最大債權銀行成立協商時，平均
      每月收入為16,343元，而毀諾時平均每月收入則為28,474
      元，顯見聲請人並無於協商成立後收入或收益情況明顯減
      少之情形。再者，聲請人雖主張其每月24,000元之收入，
      扣除必要生活費用後，不足依協商條件繳納應清償之款項
      。但聲請人既同意繳納，且亦依約繳納96年2月間，顯見
      聲請人之收入外，應另有其他資金來源，足堪負荷其每月
      應還之債務，尚不能以聲請人每月收入扣除必要生活費用
      後，所餘款項低於其依協商應清償之借款，即認聲請人有
      不可歸責於己之事由。
（三）至聲請人主張其對於第三人謝劍錞有284萬元之債權，其
      雖聲請核發支付命令，但因三個月內未合法送達債務人而
      失效。惟聲請人仍得對第三人謝劍錞提起訴訟，請求第三
      人謝劍錞清償所欠款項，並於取得確定判決後，強制執行
      第三人謝劍錞之財產，聲請人對第三人謝劍錞並不因支付
      命令三個月內未送達而失其效力。附此敘明。
三、綜上，本件聲請人既無不可歸責之事由，致依原協商條件履
    行亦非顯有重大困難，應屬聲請更生之要件不備，且又無從
    補正，依前揭條文之意旨，自應駁回其更生之聲請，爰裁定
    如主文。
中    華    民    國    97    年    12    月    30    日
                 民事第三庭    法   官  黃書苑
以上正本係照原本作成。
如對本裁定抗告，須於裁定送達後十日之不變期間內，向本院提
出抗告狀。
中    華    民    國    97    年    12    月    30    日
                                書記官  蔡月女


司法院資訊處製作；財團法人民間司法改革基金會備份。
